最高法院刑事判決　　　　　　　　　　　　　　　八十七年度台上字第四二七八號
　　上　訴　人　甲○○
　　選任辯護人　李百律師
　　　　　　　　邱聰安律師
右上訴人因貪污案件，不服台灣高等法院花蓮分院中華民國八十七年八月五日第二審
判決（八十七年度上訴字第一七八號，起訴案號：台灣台東地方法院檢察署八十六年
度偵字第二七七六號），提起上訴，本院判決如左：
    主  文
原判決撤銷，發回台灣高等法院花蓮分院。
    理  由
本件原判決認定上訴人甲○○係臺東市立游泳池管理員，負責該游泳池全般事務之監
督與管理，為依據法令從事公務之人員，因欲競選台東市信用合作社代表，惟需在該
社之存戶帳戶內有相當存款之業績，始有資格參加競選，但其在該社之存款帳戶內，
於民國八十四年一月至四月間僅有存款新台幣（下同）八百二十二元，為增加其存款
業績，竟意圖為自己之不法利益，自八十四年五月二十六日起至同年六月十六日止，
將該游泳池售票員李吉紹、周秀美按日陸續向晨泳會員所收取後轉交予其之年費（半
年者每人二千元，一年者每人四千元）私自挪用，前後共計私自挪用約四十六萬八千
元，嗣再分批於八十四年五月二十六日至六月十九日之間，將所挪用之年費分做多次
存放於其台東市信用合作社所開設之000000－0號帳戶內，以增加其存款額度
，而未存入台東市公所帳戶內，直接圖利自己。又指使不具犯罪故意之李吉紹在職務
上所製作之八十四年五月份「臺東市游泳池門票出售月報表」上，就晨泳年費收入部
分，登載僅收入一萬一千一百元之不實事項，持交台東市公所，足生損害於該公所。
八十四年六月七、八、九、十、十一、十三、十四、十五、十六、十七、十九、二十
、二十一、二十二、二十三、二十七、二十八及二十九日間，甲○○又利用無犯罪故
意之李吉紹、周秀美，在該二人職務上所製作之「臺東市游泳池門票出售日報表」上
，逐日虛偽登載晨泳年費門票收入之數額，並於其自己所製作之八十四年六月份「臺
東市游泳池門票出售月報表」上，虛偽登載晨泳年票收入達四十六萬八千元之不實事
項，足生損害於臺東市公所，再據之將所私自挪用之上開年費及偽造之月報表持交台
東市公所等情。因而撤銷第一審判決，改判論處上訴人對於主管之事務直接圖利（累
犯）罪刑，固非無見。
惟查：(一)、科刑之判決書須將認定之犯罪事實詳記於事實欄，然後於理由內逐一說明
其憑以認定之證據，使事實與理由兩相一致，方為合法。原判決認定上訴人自八十四
年五月二十六日起至同年六月十六日止，挪用經收之晨泳會員之年費四十六萬八千元
，並於同年五月二十六日起至同年六月十九日止，將挪用之上開年費分多次存入其台
東市信用合作社之000000－0號帳戶內，以增加存款業績，直接圖利自己等情
。惟上訴人否認其事，而原判決認定上開犯行，係以上訴人之存摺為其論證之一。但
查依該存摺之記載，上訴人自八十四年五月二十六日起至同年六月十九日止，先後十
二次共存入五十五萬九千九百七十八元（第一審卷第二十二、二十三頁），與原判決
認定之四十六萬八千元不盡相符。究竟實情為何﹖上訴人如有挪用上述年費情事，何
次存入之款項係挪用之公款﹖何以認定挪用之金額係四十六萬八千元﹖凡此原判決均
未詳予審認說明，難謂適法。(二)、有罪之判決書，其事實記載與理由說明或卷內證據
資料不相符合互生齟齬，即屬理由矛盾，其判決當然為違背法令。原判決事實欄記載
上訴人利用不具犯罪故意之李吉紹在其職務上製作之八十四年五月份「台東市游泳池
門票出售月報表」上，虛偽登載晨泳年費收入僅一萬一千一百元，持交台東市公所等
情，並認此部分犯行成立刑法第二百十六條、第二百十三條之罪。然查上開月報表並
未登載晨泳年費收入款項，上開一萬一千一百元係團體票收入，有該月報表影本可稽
（見偵查卷第二十二頁），足見此部分事實之認定與卷內證據資料不符，亦有可議。
(三)、一次即可成罪之行為，先後數次為之，如係基於概括犯意為之，為連續犯；如犯
意各別，則應論以數罪。原判決既認定上訴人自八十四年五月二十六日起至同年六月
十六日止，將按日收取之晨泳年費挪用圖利，則其犯行顯非一次，原判決認僅成立單
一之犯罪，亦有未合。(四)、貪污治罪條例第六條第一項第四款之圖利罪，係處罰貪污
，其所圖之利益自應以經濟上之不法利益為限。原判決係認定上訴人為取得台東市信
用合作社代表參選資格，而將所收公款存入其帳戶以增加業績，並無圖得財產上之利
益。乃竟論以圖利罪，已有未當。又上訴人既將公款存入其私人帳戶，其存款之台東
市信用合作社即應計付利息，原審未查明其因此所生之利息為若干，遽認上訴人未圖
得財物，無庸為追繳、發還被害人之諭知，亦有未盡調查能事之違法。上訴意旨指摘
原判決違背法令，尚非全無理由，應認有發回更審之原因。
據上論結，應依刑事訴訟法第三百九十七條、第四百零一條，判決如主文。
中      華      民      國    八十七    年     十二     月     十七     日
                              最高法院刑事第六庭
                                  審判長法官  董  明  霈
                                        法官  丁  錦  清
                                        法官  賴  忠  星
                                        法官  林  茂  雄
                                        法官  王  居  財
      右正本證明與原本無異
                                              書  記  官
中      華      民      國    八十七    年     十二     月    二十二    日
